【裁判字號】    89,訴,2671
【裁判日期】    891218
【裁判案由】    偽造文書等
【裁判全文】
臺灣高雄地方法院刑事判決                        八十九年度訴字第二六七一號
    公  訴  人  臺灣高雄地方法院檢察署檢察官
    被      告  丁○○
右列被告因偽造文書等案件，經檢察官提起公訴（八十九年度調偵字第三一○號），
本院判決如左：
    主  文
丁○○連續行使偽造私文書，足以生損害於他人，處有期徒刑捌月。緩刑年。
    事  實
一、丁○○於民國八十六年間召集會期自八十六年五月五日起至八十八年八月五日止
    ，採內標制，會員含會首共三十七人，每人每會新臺幣（下同）一萬元，每月五
    日在其所承租開設位於高雄市○○路三三八號之美髮店內開標之互助會。因丁○○於八十八年間在外所參加他人召集之互助會被倒會，無資金可資週轉，竟基於
    意圖為自己不法所有之概括犯意，於八十八年間所召集之互助會開標時，在上開
    美髮店內，以填寫會員之代稱及標金於標單上並持行使得標之方式，連續冒用丙○（如附件會單上所示編號第二十二號蔡太太）、廖順發（如附件會單上所示編
    號第二十一號廖先生）、戊○○（如附件會單上所示編號第七號美珠）、甲○○
    （如附件會單上所示編號第四號麗櫻）、乙○○○（如附件會單上所示編號第十
    二號阿芬）及另一名不詳編號之會員之名義得標，並向會員收款，致上開被冒用
    名義人及其他活會會員陷於錯誤，將會款交與丁○○，一會可冒標得款十餘萬元
    （扣除死會會款），冒標六會共約詐得六十餘萬元。足以生損害於丙○、廖順發
    、戊○○、甲○○、乙○○○及其他活會會員。嗣八十八年六月份分別向戊○○
    、乙○○○、甲○○表示該月得標，八十八年七月份則向丙○表示該月得標，惟
    會款均未全額付清，積欠丙○三十四萬六千餘元、積欠戊○○十五萬餘元，積欠
    乙○○○二十餘萬元，積欠甲○○二十六萬四千元，丙○等人發覺有異，向會員
    查訪始發現上情，惟丁○○已逃逸無蹤。
二、案經被害人丙○、戊○○、乙○○○、甲○○訴由臺灣高雄地方法院檢察署偵查
    起訴。
    理  由
一、右揭事實，業據被告丁○○於審理中供認不諱，核與告訴人丙○、戊○○、乙○○○、甲○○指訴之情節相符，並有互助會會員名單一紙附卷可稽，事證明確，
    被告犯行已堪認定，應依法論科。
二、按民間互助會之標單，通常均僅在紙上簡略記載金額 (即利息之金額)及該標會
    會員之姓名，故其內容本身並不足以獨立表示一定用意之證明，必須依習慣或特
    約，始足以表示該會員係以該標單所記載之金額為利息標取該互助會會款，自非
    刑法第二百一十條純正之私文書，而係刑法第二百二十條第一項以文書論之私文
    書（最高法院七十七年度臺上字第一七九九號判決參照）。被告丁○○召集互助
    會，冒用會員名義偽造標單，並持以行使得標，詐取會款之行為，核係犯刑法第
    二百十六條、第二百二十條第一項、第二百十條之行使偽造準私文書及同法第三
    百三十九條第一項之詐欺取財罪。其偽造會員署押之行為為偽造私文書之部分行
    為，不另成罪，偽造私文書而後持以行使，偽造之低度行為應為行使之高度行為
    所吸收，應依行使偽造私文書論擬。被告多次行使偽造私文書及詐欺取財犯行，
    構成要件相同，時間緊接，顯係基於概括犯意為之，應分別依連續犯之規定論以
    一罪並加重其刑。行使偽造私文書與詐欺取財二罪之間，有方法結果牽連關係，
    應從較重之連續行使偽造私文書罪處斷。爰審酌被告受會員之信賴，得以召集合
    會，竟意圖轉嫁己身所受損失，冒用會員名義詐取會款，破壞社會上對民間互助
    會經濟活動之信賴，惟現已與告訴人達成和解及所詐取之金額當初即有一部分返
    還告訴人等一切情狀，量處如主文所示之刑，以資懲儆。被告未曾受有期徒刑以
    上刑之宣告，有臺灣高等法院被告全國前案紀錄表在卷可稽，經此次起訴審判後
    ，當能知所警惕，信無再犯之虞，本院認所宣告之刑以暫不執行為適當，併宣告
    緩刑三年，以啟自新。末查被告所偽造之標單均業已滅失，已據被告供明在卷，
    爰不另為沒收之宣告。公訴意旨雖未論及被告偽造一不詳編號會員名義之標單冒
    標詐取財物之犯行，惟此部分業經被告於審理中供述無訛，應認犯行堪以認定，
    且與起訴之事實有連續犯裁判上一罪之關係，為起訴之效力所及，本院自得併予
    審判，亦附此敘明。
據上論斷，應依刑事訴訟法第二百九十九條第一項前段，刑法第五十六條、第二百十
六條、第二百二十條第一項、第二百十條、第三百三十九條第一項、第五十五條、第
七十四條第一款、罰金罰鍰提高標準條例第一條前段，判決如主文。
中      華      民      國    八十九    年     十二     月     十八     日
                   臺灣高雄地方法院刑事第三庭
                                        法  官  古  振  暉
右正本證明與原本無異。
如不服本判決，應於判決送達後十日內，向本院提出上訴狀。
                                        書記官  馮  欽  鳳
中    華    民    國      八十九      年      十二      月      二十    日
附錄本判決論罪科刑法條：
刑法第二百十六條
  行使第二百十條至第二百十五條之文書者，依偽造、變造文書或登載不實事項或使
  登載不實事項之規定處斷。
刑法第二百十條
  偽造、變造私文書，足以生損害於公眾或他人者，處五年以下有期徒刑。
刑法第二百二十條第一項：
  在紙上或物品上之文字、符號、圖畫、照像，依習慣或特約，足以為表示其用意之
  證明者，關於本章及本章以外各罪，以文書論。
刑法第三百三十九條第一項
  意圖為自己或第三人不法之所有，以詐術使人將本人或第三人之物交付者，處五年
  以下有期徒刑、拘役或科或併科一千元以下罰金。


司法院資訊處製作；財團法人民間司法改革基金會備份。
